臺灣高等法院刑事判決
                                  108年度交上訴字第150號
上  訴  人
即  被  告  邱奕凱



選任辯護人  甘存孝律師
上列上訴人因公共危險等案件，不服臺灣新北地方法院108 年度
交訴字第17號，中華民國108年6月24日第一審判決（起訴案號：
臺灣新北地方檢察署107年度偵字第18257號），提起上訴，本院
判決如下：
    主  文
上訴駁回。                                              
    事實及理由
一、經本院審理結果，認第一審以上訴人即被告邱奕凱犯修正前
    刑法第284條第1項後段之過失致重傷害，及刑法第185 條之
    4 之駕駛動力交通工具肇事致人受傷而逃逸等罪，各論處有
    期徒刑5月（並諭知如易科罰金，以新臺幣1千元折算1 日）
    及1年2月，認事用法及量刑均無不當，應予維持，並引用第
    一審判決書記載之事實、證據及理由（如附件）。
二、上訴人於本院準備程序表示對於起訴及原判決認定之事實認
    罪（見本院卷第64頁），惟於審理程序則辯稱：兩車相近時
    ，我儘可能閃避，我閃過後認為沒碰撞到就離開云云（見本
    院卷第113 頁）。辯護人則辯護略以：依監視器畫面及事故
    鑑定報告內容可知，上訴人並無擦撞被害人之事實，即無法
    認定上訴人之行為與被害人之受傷間具有因果關係，應為上
    訴人有利之判決。又上訴人主觀上並無肇事之認知，誤認其
    非肇事者而離開現場，是否構成肇事逃逸罪？仍無證據可以
    認定。上訴人對於被害人之受傷深感抱歉，願依能力所及提
    供賠償，請依刑法第59條酌減其刑等語。惟查：
  ㈠原判決關於如何認定上訴人成立過失致重傷及肇事逃逸等事
    實，已詳敘其所憑採證據之理由（見原判決理由欄「二、認
    定事實所憑之證據」）。何況，依原審勘驗事故現場之監視
    器畫面結果，可知上訴人與被害人騎乘機車，於行經本件事
    故路段之槽化線處時，兩車之後車燈幾乎重疊，有原審勘驗
    筆錄可參（見原審卷第80頁），顯見上訴人與被害人駕車均
    未保持安全間隔，上訴人當時對兩車如此緊密貼近之情形，
    自係知之甚明；且被害人機車之倒地位置亦在槽化線附近，
    有道路交通事故現場圖在卷可參（見107偵18257號卷第28頁
    ），可見被害人之機車倒地與行車未保持安全間隔有關，上
    訴人駕車既同有應注意、能注意而未注意與被害人保持安全
    間隔之過失，則其對於車禍所致被害人之重傷害結果即有因
    果關係無疑。又上訴人於警詢自承：在自後超越被害人之機
    車後，聽到後方有碰撞聲，其仍行駛離去等語（見107偵182
    57號卷第14、15頁）。而如上所述，上訴人既知其機車與被
    害人之機車緊密貼近，且當其超越之後，又聽見後方有碰撞
    聲，則其對於其行車過失造成車禍事故之事，顯已知悉，況
    行進中之機車倒地，足致駕駛人及乘客受傷，乃一般人之常
    識，上訴人為機車駕駛人更無不知之理，然其對於其行車肇
    事卻怠未置理，仍逕行駕車離去，該當於刑法第185條之4之
    肇事逃逸罪甚明。上訴意旨雖一度承認犯罪，但最終仍爭執
    謂無證據證明犯罪云云，自無可採。
  ㈡原判決關於科刑業已說明：審酌上訴人騎乘機車與他人併行
    ，疏於注意並行間隔及採取必要安全措施，以致肇生本件事
    故，造成被害人受有雙下肢癱瘓之重傷害，使其承受終身難
    以自主行動之痛苦及不便，對其家人而言，亦屬難以承受之
    重；而上訴人於肇事後，逕行逃逸離去，對於被害人之生命
    、身體及求償權之行使有一定程度之危害；兼衡上訴人之過
    失情狀、智識程度、生活狀況、犯後否認犯行，且未賠償被
    害人之損害，犯後態度欠佳，以及被害人所受傷勢及與有過
    失等一切情狀，而就過失致重傷害部分，量處有期徒刑5 月
    ，並諭知易科罰金之折算標準，及就肇事逃逸罪，量處有期
    徒刑1年2月等語。顯然已斟酌量刑應審酌之一切情狀，所處
    刑度亦屬妥適，核無不當。且本件上訴人之過失情節非屬輕
    微，造成被害人受有雙下肢癱瘓之重傷害結果亦屬嚴重，且
    迄今尚未賠償被害人所受損害，而其在知悉肇事後，未採取
    任何救助措施或通報警消請求救援，即逕自離去，其不在乎
    自己行為已造成被害人生命、身體健康危害之冷漠態度，應
    嚴予非難，參諸司法院釋字第777 號解釋旨趣，原審在肇事
    逃逸罪之法定刑為有期徒刑1年以上、7年以下之刑度內，量
    處有期徒刑1年2月，並無過苛之處。上訴人要求依刑法第59
    條規定酌量減輕其刑，並從輕量刑云云，經核並無理由。
三、綜上所述，原判決之認事用法核無違誤，量刑亦屬妥適。被
    告上訴仍執前詞指摘，並要求減刑及從輕量刑，為無理由，
    應予駁回。
據上論斷，應依刑事訴訟法第368條、第373條，判決如主文。
本案經臺灣新北地方檢察署檢察官林卓儀起訴，臺灣高等檢察署
檢察官賴正聲到庭執行職務。
中　　華　　民　　國　 108　　年　　12　　月　　25　　日
                  刑事第二十二庭審判長法　官  洪于智
                                      法　官  汪怡君
                                      法　官  陳銘壎
以上正本證明與原本無異。
過失致重傷害部分不得上訴。
肇事逃逸部分如不服本判決，應於收受送達後10日內向本院提出
上訴書狀，其未敘述上訴之理由者並得於提起上訴後10日內向本
院補提理由書（均須按他造當事人之人數附繕本）「切勿逕送上
級法院」。
                                      書記官  吳思葦
中　　華　　民　　國　　108 　年　　12　　月　　25　　日
附錄：本案論罪科刑法條全文
修正前中華民國刑法第284條
因過失傷害人者，處 6 月以下有期徒刑、拘役或 5 百元以下罰
金，致重傷者，處 1 年以下有期徒刑、拘役或 5 百元以下罰金
。
從事業務之人，因業務上之過失傷害人者，處 1 年以下有期徒
刑、拘役或 1 千元以下罰金，致重傷者，處 3 年以下有期徒刑
、拘役或 2 千元以下罰金。
中華民國刑法第185條之4
（肇事遺棄罪）駕駛動力交通工具肇事，致人死傷而逃逸者，處
 1 年以上 7 年以下有期徒刑。
【註：本條文規定：「駕駛動力交通工具肇事，致人死傷而逃逸
 者，處 1 年以上 7 年以下有期徒刑。」，依據司法院大法官 
 民國 108 年 5 月 31 日釋字第 777 號解釋，其中有關「肇  
事」部分，可能語意所及之範圍，包括「因駕駛人之故意或過  
失」或「非因駕駛人之故意或過失」（因不可抗力、被害人或  
第三人之故意或過失）所致之事故，除因駕駛人之故意或過失  
所致之事故為該條所涵蓋，而無不明確外，其餘非因駕駛人之  
故意或過失所致事故之情形是否構成「肇事」，尚非一般受規  
範者所得理解或預見，於此範圍內，其文義有違法律明確性原  
則，此違反部分，應自本解釋公布之日起失其效力。有關刑度  
部分，一律以 1 年以上 7 年以下有期徒刑為其法定刑，致對  
犯罪情節輕微者無從為易科罰金之宣告，對此等情節輕微個案  
構成顯然過苛之處罰，於此範圍內，不符憲法罪刑相當原則，  
與憲法第 23 條比例原則有違。此違反部分，應自本解釋公布  
之日起，至遲於屆滿 2  年時，失其效力。】
附件：
臺灣新北地方法院刑事判決　　　　　　 108年度交訴字第17號
公　訴　人　臺灣新北地方檢察署檢察官
被　　　告　邱奕凱  男　32歲（民國00年0月00日生）
                    身分證統一編號：Z000000000號
                    住○○市○區○○路000巷00弄0號
                    居新北市○○區○○○道0段000號5樓
選任辯護人　張庭維　律師
            林志澔　律師
            陳妍伊　律師
上列被告因公共危險等案件，經檢察官提起公訴（107 年度偵字
第18257 號），本院判決如下：
    主  文
邱奕凱因過失傷害人致重傷，處有期徒刑伍月，如易科罰金，以
新臺幣壹仟元折算壹日。又駕駛動力交通工具肇事，致人受傷而
逃逸，處有期徒刑壹年貳月。
    事  實
一、邱奕凱於民國106 年12月15日晚間8 時46分許，騎乘車牌號
    碼000-0000號重型機車，沿新北市三重區成功路市區道路連
    接重新橋往新莊方向之外側車道右側行駛（該外側車道於邱
    奕凱行進方向前方劃設有槽化線，將該車道再區分為左、右
    兩側方向車道，左側車道為連接重新橋機車專用道，右側車
    道則為往三重區河堤方向及市區方向），欲駛入重新橋機車
    專用道往新莊方向返家，適有錢煥棋騎乘車牌號碼000-000
    號重型機車，同向行駛於邱奕凱左前方之該外側車道左側，
    欲駛往三重區河堤方向車道；行至成功路169 號前時，因邱
    奕凱機車車速較快，自後方追上錢煥棋機車而行駛於該車右
    側，兩車保持並行狀態，此時因已接近區分左、右側車道之
    槽化線，邱奕凱欲駛入左側車道，錢煥棋則欲駛入右側車道
    ，2 人乃分別左傾、右傾車身，旋因發現彼此相互靠近、行
    進方向交疊而回正車身，兩車仍保持並行並逐漸接近，邱奕
    凱本應注意係因其自後方駛至錢煥棋機車右側，而形成兩車
    並行之狀態，而車輛行駛時，駕駛人應注意兩車並行之間隔
    ，並隨時採取必要之安全措施，且依當時客觀環境，天候晴
    ，光線為夜間有照明，路面乾燥無缺陷，道路無障礙物，且
    視距良好，依其智識、能力亦無不能注意之情事，竟疏未注
    意，未與錢煥棋之機車保持並行間隔，且於知悉兩車仍持續
    相互接近之情形下，未採取往右側偏移以拉開間隔，或減速
    以結束並行狀態等必要之安全措施，仍繼續與錢煥棋之機車
    並行行駛，欲伺機往左駛入重新橋機車專用道，而錢煥棋亦
    疏未注意兩車並行間隔及隨時採取必要之安全措施，兩車乃
    於槽化線前方因過度接近而發生擦撞，錢煥棋機車因擦撞而
    重心不穩，人車倒地滑入重新橋機車專用道內，致錢煥棋因
    而受有肋骨骨折併血胸、右側肩胛骨骨折、左側鎖骨骨折、
    胸椎椎骨骨折併脊髓損傷等傷害，經緊急送往醫院急救後，
    仍因脊髓損傷截癱，而受有雙下肢癱瘓之嚴重減損雙下肢機
    能之重傷害。邱奕凱於事故發生後，未因擦撞造成機車傾倒
    ，其明知已因自己之過失行為造成錢煥棋人車倒地，並已聽
    聞錢煥棋機車倒地之聲響，錢煥棋必然因而受有傷害，竟仍
    基於肇事逃逸之犯意，未對錢煥棋施以救護或報警處理，亦
    未留下聯絡方式，即逕行騎車沿三重區河堤方向車道離開現
    場。嗣因警方接獲報案前往現場處理，經警調取上開事故現
    場附近之道路監視器錄影畫面清查、比對後，發現肇事車輛
    為車牌號碼000-0000號重型機車，始循線偵得上情。
二、案經錢煥棋訴由新北市政府警察局三重分局報請及錢煥棋之
    配偶黃芊樺訴由臺灣新北地方檢察署檢察官偵查起訴。
    理  由
一、證據能力部分：
  ㈠按被告以外之人於審判外之言詞或書面陳述，除法律有規定
    者外，不得作為證據，刑事訴訟法第159 條第1 項定有明文
    。本件告訴人黃芊樺於警詢中（當時係以告訴代理人身分）
    所為之陳述，對於被告邱奕凱而言，核屬被告以外之人於審
    判外之陳述，且查無合乎刑事訴訟法第159 條之1 至同法第
    159 條之5 等條文所規定例外得為證據之情形，依前揭條文
    規定，上開告訴人黃芊樺於警詢中所為之陳述，自不得作為
    證據。
  ㈡本院認定事實所憑下述被告以外之人於審判外所為陳述等供
    述證據，並無證據證明係公務員違背法定程序所取得，且檢
    察官、被告及選任辯護人於本院審理程序中，均未爭執其證
    據能力，復未於言詞辯論終結前聲明異議，本院審酌該等證
    據資料製作時之情況，並無違法不當或證明力明顯過低之情
    形，亦認為以之作為證據應屬適當，依刑事訴訟法第159 條
    之5 第1 項、第2 項規定，該等供述證據均有證據能力。至
    非供述證據部分，亦查無違反法定程序取得之情形，且均與
    犯罪事實具備關聯性，並經本院依法調查，自均有證據能力
    ，均合先敘明。
二、認定事實所憑之證據：
  ㈠訊之被告固不否認有於上揭時間，騎乘機車行經本件事故發
    生地點，且離開時有聽見後方機車倒地之聲響等事實，惟矢
    口否認有何過失重傷害、肇事逃逸等犯行，辯稱：我當時騎
    車經過事發地點，原本是要從重新橋機車道往新莊回家，錢
    煥棋的機車原本在我左前方，後來他的車從左邊靠過來，我
    有閃過他，兩台車並沒有發生碰撞，我閃過他之後，就只能
    往河堤方向的出口下去，離開時我有聽到車子倒地的聲音，
    但是因為我已經閃過他了，想說車子倒地的聲音跟我無關，
    我才直接騎車往河堤方向離開，對於錢煥棋摔車受傷，我並
    沒有過失，也沒有肇事逃逸的犯意云云。
  ㈡被告過失致重傷害犯行部分：
  1.經查，被告於上揭時間，騎乘車牌號碼000-0000號重型機車
    行經本件事故發生地點，而告訴人錢煥棋於上揭時間，亦騎
    乘車牌號碼000-000 號重型機車行經本件事故發生地點，兩
    車有靠近之情，嗣告訴人錢煥棋之機車並因故人車倒地，滑
    入重新橋機車專用道內等事實，均為被告所不爭執，並據告
    訴人錢煥棋於偵查中檢察官訊問時及本院審理時均證述明確
    （見偵查卷第76至第78頁之訊問筆錄，本院108 年6 月3 日
    審判筆錄第5 至第10頁；具體內容詳後述），復有道路交通
    事故現場圖、道路交通事故調查報告表㈠、㈡（見偵查卷第27
    至第30頁）、現場及告訴人錢煥棋車損照片數幀（見偵查卷
    第32至第37頁）、監視器錄影畫面翻拍照片數幀（見偵查卷
    第20頁、第23頁、第89至第91頁）等在卷可稽，且經本院勘
    驗事故發生現場之監視器錄影畫面無訛（見本院同上審判筆
    錄第3 至第4 頁及所附截圖畫面；具體內容亦詳後述），自
    均堪認屬實。又告訴人錢煥棋確因本件事故，受有肋骨骨折
    併血胸、右側肩胛骨骨折、左側鎖骨骨折、胸椎椎骨骨折併
    脊髓損傷等傷害，經緊急送往醫院急救後，仍因脊髓損傷截
    癱，而受有雙下肢癱瘓之嚴重減損雙下肢機能之重傷害等事
    實，亦有告訴人錢煥棋所提出之新北市立聯合醫院三重院區
    診斷證明書、林口長庚紀念醫院診斷證明書、桃園長庚紀念
    醫院診斷證明書、臺北市立關渡醫院診斷書、衛福部樂生療
    養院診斷證明書、衛生福利部臺北醫院診斷證明書、臺北市
    立聯合醫院陽明院區診斷證明書各1 紙、臺北榮民總醫院診
    斷證明書2 紙等在卷可按（見偵查卷第62至第70頁、第114 
    頁），且為被告所不爭執，自亦堪信為真實。
  2.經本院於審判期日勘驗本件事故發生現場之監視器錄影畫面
    （見本院同上審判筆錄第3 至第4 頁及所附截圖畫面），勘
    驗結果摘要如下：
  ①本件事故發生地點係在新北市三重區成功路往新莊方向連接
    重新橋之市區道路外側車道接近槽化線處，該外側車道以槽
    化線區隔為左、右兩方向車道，左側方向車道為往新莊重新
    橋方向之機慢車專用道，右側方向車道則係往三重河堤及三
    重市區方向道路。
  ②事故發生前，告訴人錢煥棋之機車係沿該外側車道左側行駛
    ，被告之機車則係沿該外側車道右側行駛，兩車均往槽化線
    方向駛近，此時告訴人錢煥棋之機車係行駛於被告機車左前
    方，被告機車行駛於告訴人錢煥棋機車右後方。
  ③被告機車速度較快，自右後方追上告訴人錢煥棋之機車，而
    在右側與之並行；此時以兩車直行方向觀察，如告訴人錢煥
    棋之機車直行，將駛入外側車道之左側方向車道，如被告機
    車直行，則將駛入外側車道之右側方向車道。
  ④兩車並行時，被告機車左傾，往告訴人錢煥棋側靠近，告訴
    人錢煥棋之機車亦同時右傾，往被告側接近，兩車均持續行
    駛，煞車燈均有亮起，旋可見被告及告訴人錢煥棋均將機車
    車身回復至未傾斜狀態。
  ⑤之後被告機車稍有右偏，惟並未明顯往右側偏移，兩車持續
    往彼此靠近，並同時往該槽化線前行；畫面上可見兩車之後
    車燈於該槽化線前方處呈現近乎重疊之情況，隨即見告訴人
    錢煥棋之機車倒地，之後告訴人錢煥棋機車後方車輛均明顯
    減速，被告則持續往該外側車道之右側方向車道行進並離去
    。
  3.告訴人錢煥棋於偵查中檢察官訊問時，結證稱：當時我是騎
    車要往三重河堤方向行駛，我沒有靠右，因為最右邊是要往
    三重市區方向，我是要走中間往三重河堤方向，我看到對方
    （即被告）在我右側要靠過來，我們有互相閃避，往外撇開
    ，之後對方往右三重方向，我也要往右三重方向，我的機車
    右側就被擦撞，我只知道對方機車有碰到我的機車，之發生
    何事就不知道了等語（見偵查卷第76至第78頁之訊問筆錄）
    ；其於本院審理時，亦到庭結證稱：當時我是要往三重河堤
    方向，不是要上重新橋，被告在我右後方的時候，我有注意
    到被告的車頭燈，我覺得被告有要靠近我，想要往我內側，
    我們兩個有互閃一下，之後我看被告是要往三重河堤或是市
    區那個方向，我就跟著往三重方向，我是先往左閃，再往右
    靠，接下來就是被告機車擦撞到我機車右側邊，我有看到被
    告機車撞到我的車，也有感覺到被擦撞，是被輕輕碰到，被
    Ａ到的感覺，碰到之後我的車就倒了等語（見本院同上審判
    筆錄第5 至第9 頁）。
  4.參合上開本院勘驗結果、告訴人錢煥棋於偵、審中之證述，
    及被告自承其當時係欲駛入重新橋機車道往新莊回家等情節
    ，可知本件事故發生前，被告係騎乘機車行駛於成功路外側
    車道右側，告訴人錢煥棋則係騎乘機車行駛於成功路外側車
    道左側，告訴人錢煥棋機車原行駛於被告機車左前方，因被
    告車速較快，自右後方追上告訴人錢煥棋之機車而在右側與
    之並行，此際因在右側之被告欲往左駛入重新橋機車專用道
    、在左側之告訴人錢煥棋則欲往右駛入三重區河堤方向車道
    ，兩車乃分別往左、右傾，旋因發現彼此相互靠近、行進方
    向交疊而回正車身，此時因告訴人錢煥棋認為雙方互閃後，
    被告要往右改往三重河堤方向，乃往右靠，惟被告當時僅機
    車稍微右偏，並未明顯往右側偏移，兩車仍保持並行且持續
    靠近，終至發生告訴人錢煥棋人車到地之事故。依上述過程
    觀之，本件事故發生前，告訴人錢煥棋機車原係行駛於被告
    機車之左前方，係因被告以較高之車速追上告訴人錢煥棋機
    車後，始並行於告訴人錢煥棋機車右側，亦即被告與告訴人
    錢煥棋兩車並行之狀態，係因被告之行為所造成者，於此情
    形下，被告尤應注意兩車並行之間隔，並隨時採取必要之安
    全措施，當不待言；而被告與告訴人錢煥棋均傾斜車身欲往
    對方方向靠近時，因發現彼此行進方向交疊而旋均回正車身
    ，此際被告已明確知悉告訴人錢煥棋之行車方向，係欲往右
    側偏靠而來，且兩車實際上亦確持續接近中（就此而言，告
    訴人錢煥棋當時亦有未注意兩車並行間隔及隨時採取必要安
    全措施，而貿然往右靠之疏失），被告當時即應注意與告訴
    人錢煥棋之機車保持適當、安全之並行間隔，並採取往右側
    大幅偏移以拉開間隔，或減速以結束並行狀態等必要之安全
    措施，而依當時客觀環境，天候晴，光線為夜間有照明，路
    面乾燥無缺陷，道路無障礙物，且視距良好，依其智識、能
    力，亦無不能注意之情事，然被告竟僅稍微右偏機車，未採
    取任何保持間隔之必要安全措施，仍繼續與告訴人錢煥棋之
    機車並行且持續接近，顯然被告當時並未放棄原先欲往左駛
    入重新橋機車專用道之企圖，仍欲伺機駛入左側之重新橋機
    車專用道，以致未注意並行間隔及採取必要之安全措施。再
    者，本件經檢察官送請新北市政府車輛行車事故鑑定委員會
    、新北市政府交通局等專業鑑定單位，就本件車禍事故之肇
    事原因進行鑑定及覆議之結果，其鑑定意見及鑑定覆議結論
    均認：「錢煥棋駕駛普通重型機車與邱奕凱駕駛普通重型機
    車，夜間行車互未保持安全間隔，雙方同為肇事原因。」，
    此亦有新北市政府車輛行車事故鑑定委員會新北車鑑字第00
    00000 號鑑定意見書、新北市政府交通局108 年1 月4 日新
    北交安字第1072241696號函各1 份在卷可按（見偵查卷第97
    至第98頁、第116 頁），益徵被告騎乘機車疏未注意與告訴
    人錢煥棋之機車保持安全間隔，確屬本件車禍事故之肇事原
    因無疑。從而，本件被告確有騎乘機車未注意兩車並行之間
    隔，亦未注意隨時採取必要安全措施之過失，堪以認定。
  5.又告訴人錢煥棋於偵查中檢察官訊問時及本院審理時，均一
    再堅稱當時有與被告機車發生擦撞（見前揭檢察官訊問筆錄
    、本院審判筆錄），且依本院勘驗事故發生現場之監視器錄
    影畫面，確可見被告與告訴人錢煥棋兩車之後車燈於該槽化
    線前方處呈現近乎重疊之情況（詳前述勘驗摘要⑤），以兩
    車如此接近以至彼此後車燈近乎重疊之程度觀之，發生碰撞
    實屬必然之結果；況且，告訴人錢煥棋當時騎乘機車之狀況
    穩定，並無任何搖擺、滑移等異狀，告訴人錢煥棋亦無飲酒
    等情事（其於事發後1 小時內之當日晚間9 時45分許即接受
    酒測，酒測值為0 ；見偵查卷第38頁之道路交通事故當事人
    酒精測定紀錄表），且事故發生地點之路面亦屬乾燥無缺陷
    ，以當時、當場之各項主、客觀條件觀察，倘非告訴人錢煥
    棋之機車受有擦撞之外力影響，實難認有何在正常行進間突
    然瞬間即人車倒地之可能性。從而，被告之機車確有與告訴
    人錢煥棋之機車發生擦撞之事實，亦堪認定。至被告之機車
    於發生擦撞後，並未發生人車倒地之結果，且尚能續為行進
    ，固與告訴人錢煥棋機車遭擦撞後之情狀不同，惟告訴人錢
    煥棋於本院審理時，已證稱：當時發生擦撞，是被輕輕碰到
    ，被Ａ到的感覺等語（見本院同上審判筆錄第9 頁），顯然
    當時兩車擦撞之力道並非強烈，被告機車因擦撞之部位、角
    度、行進方向等原因，以致受影響程度較為輕微，並未因發
    生擦撞而明顯改變其穩定度及行向，此原非難以想見之事，
    自不能執以反推兩車並未發生擦撞之結果，附予敘明。綜上
    ，本件被告確因騎乘機車未注意兩車並行之間隔，亦未注意
    隨時採取必要安全措施，致與告訴人錢煥棋之機車發生擦撞
    等事實，足堪認定；被告辯稱：當時是錢煥棋的車從左邊靠
    過來，我有閃過他，兩台車並沒有發生碰撞，我並沒有過失
    云云，自無可採甚明。
  6.按汽車（包括機車）行駛時，駕駛人應注意兩車並行之間隔
    ，並隨時採取必要之安全措施，道路交通安全規則第94條第
    3 項定有明文。本件被告騎乘機車行經事故發生地點，因疏
    未注意兩車並行之間隔，亦未注意隨時採取必要之安全措施
    ，以致其機車與左側並行之告訴人錢煥棋機車發生擦撞等事
    實，已詳前述，被告之駕駛行為自有過失；又被告因前述過
    失行為，致告訴人錢煥棋之機車於發生擦撞後，人車倒地滑
    入重新橋機車專用道內，造成告訴人錢煥棋因而受有前述之
    重傷害，被告之過失行為與告訴人錢煥棋之重傷害結果間，
    自有相當因果關係。至本件告訴人錢煥棋騎乘機車行經事故
    發生地點時，亦有疏未注意兩車並行間隔及隨時採取必要安
    全措施之過失，且其過失行為與本件車禍事故之發生復有相
    當因果關係，惟此僅為本院量定被告刑度時所應予斟酌之情
    狀，尚無解於本件被告過失責任之成立及因果關係之認定，
    併予敘明。
  7.綜上所述，本件事證明確，被告過失致重傷害犯行，堪以認
    定。
  ㈢被告肇事逃逸犯行部分：
  1.被告於本件事故發生後，並未於現場停留，即逕行騎車沿三
    重區河堤方向車道離開等事實，為被告迭於偵查中及本院審
    理時均自承在卷，復有監視器錄影畫面翻拍照片數幀（見偵
    查卷第20頁、第91頁）在卷可按，並經本院勘驗事故發生現
    場之監視器錄影畫面無訛（見前揭本院勘驗結果摘要⑤），
    自堪認屬實。又本件係因被告騎乘機車疏未注意兩車並行之
    間隔，亦未注意隨時採取必要之安全措施，以致與告訴人錢
    煥棋機車發生擦撞，造成告訴人錢煥棋人車倒地，受有前揭
    重傷害等事實，均詳前述。從而，被告因其過失行為肇事，
    致告訴人錢煥棋受傷後，仍逕行離開現場之事實，自堪認定
    。
  2.如前所述，本件係因被告機車與告訴人錢煥棋之機車發生擦
    撞，致告訴人錢煥棋重心不穩、人車倒地而受傷；而兩車既
    已發生擦撞，縱使擦撞之力道並非強烈，然衡以被告當時係
    騎乘機車，感官與周遭事物間並無任何阻隔，其對於車身週
    圍所發生之狀況，感受必定明顯而直接，斷無可能不知其機
    車已與左側告訴人錢煥棋機車發生擦撞之事實；參以被告亦
    自承其要離開當時，確有聽到車輛倒地的聲音等情，足見被
    告對於告訴人錢煥棋機車已因與其機車發生擦撞而人車倒地
    之事實，確有所認知。被告既然已知悉告訴人錢煥棋因擦撞
    而人車倒地，自能預見告訴人錢煥棋必定因而受有傷害（甚
    至更嚴重之結果），且此擦撞事故之發生，復係因被告自己
    之過失行為所致者，於此情形下，被告竟未停留現場對告訴
    人錢煥棋施以救護，亦未報警處理或通知救護車前往現場，
    更未留下任何聯絡方式，即逕行騎車離去，酌以被告原本係
    欲自重新橋機車專用車道方向返家，其於本件事故發生後，
    旋即逕沿與其最接近之往三重區河堤方向車道離開現場等情
    狀，顯見被告確有明知已因過失肇事致人受傷，而仍逃逸之
    犯意，甚屬灼然。被告辯稱：當時因為我已經閃過對方了，
    想說車子倒地的聲音跟我無關，我才直接騎車往河堤方向離
    開，我沒有肇事逃逸的犯意云云，顯屬避重就輕之詞，自無
    可採。
  3.綜上所述，本件事證明確，被告因過失肇事致告訴人錢煥棋
    受傷而仍逃逸之犯行，堪以認定。
三、論罪科刑：
  ㈠按被告行為後，刑法部分條文業於108 年5 月29日修正公布
    ，並於同年5 月31日起施行；修正前刑法第284 條第1 項原
    規定「因過失傷害人者，處6 月以下有期徒刑、拘役或5 百
    元以下罰金；致重傷者，處1 年以下有期徒刑、拘役或5 百
    元以下罰金。」，修正後刑法第284 條則規定「因過失傷害
    人者，處1 年以下有期徒刑、拘役或10萬元以下罰金；致重
    傷者，處3 年以下有期徒刑、拘役或30萬元以下罰金。」；
    比較新舊法之結果，修正後之規定並未較有利於被告，依刑
    法第2 條第1 項前段規定，本件自應適用被告行為時即修正
    前刑法第284 條之規定。
  ㈡核被告所為，係犯修正前刑法第284 條第1 項後段之過失致
    重傷罪、刑法第185 條之4 駕駛動力交通工具肇事致人受傷
    而逃逸罪。被告上開2 項犯行，犯意各別，行為互異，應予
    分論併罰。
  ㈢又本件被告係因其本人之過失行為而肇事，並於肇事後逃逸
    ，且告訴人錢煥棋因本件事故而受有雙下肢癱瘓之重傷害，
    傷勢甚屬嚴重，顯然事發當時已欠缺自救能力，被告於肇事
    後，復未採取任何直接、間接有助於救護告訴人錢煥棋之必
    要措施或具體作為；是被告本件肇事逃逸犯行，顯非屬情節
    輕微之個案，就其行為依現行之刑法第184 條之4 規定為論
    罪科刑，並無何違反法律明確性原則或不符憲法罪刑相當原
    則、比例原則之情，亦不致對被告構成顯然過苛之處罰，自
    與司法院釋字第777 號解釋之意旨不相違背，應予敘明。
  ㈣爰以行為人之責任為基礎，審酌被告騎乘機車與他人併行，
    疏於注意並行間隔及採取必要安全措施，以致與告訴人錢煥
    棋之機車肇生本件事故，造成告訴人錢煥棋受有雙下肢癱瘓
    之重傷害，對於正值壯年、已有穩定事業、家庭生活之告訴
    人錢煥棋而言，其因此事故而須承受終身難以自主行動之痛
    苦不便，身心受打擊、影響之程度，不可言喻，對於告訴人
    黃芊樺及其他告訴人錢煥棋之家人而言，更屬難以承受之重
    ，而被告於肇事後，復逕行逃逸離去，其行為對於告訴人錢
    煥棋生命、身體及求償權之行使必造成一定程度之危害，兼
    衡被告之過失程度、告訴人錢煥棋所受傷勢、本件事故之發
    生，告訴人錢煥棋亦同有過失之情，及被告為大學畢業之智
    識程度、家境免持之經濟狀況（見偵查卷第5 頁調查筆錄之
    記載），被告犯後仍飾詞否認犯行，未見有檢討、反省自身
    所為非是之處，及展現對自己行為負責之態度等作為，更未
    與告訴人方面達成和解，或就其行為造成之損害賠償分毫，
    犯後態度欠佳等一切情狀，就其各項犯行分別量處如主文所
    示之刑，並就所宣告得易科罰金之有期徒刑部分諭知易科罰
    金之折算標準。
據上論斷，應依刑事訴訟法第299 條第1 項前段，刑法第2 條第
1 項前段、第185 條之4 、第41條第1 項前段，修正前刑法第28
4 條第1 項後段，刑法施行法第1 條之1 第1 項、第2 項前段，
判決如主文。
本案由檢察官林卓儀偵查起訴，經檢察官陳炎辰到庭實行公訴。
中　　華　　民　　國  108     年    6     月    24    日
                刑事第十三庭  審判長法  官  劉景宜
                                    法  官  黃志中
                                    法  官  宋家瑋
上列正本證明與原本無異。
如不服本判決，應於判決送達後10日內敘明上訴理由，向本院提
出上訴狀 (應附繕本) ，上訴於臺灣高等法院。其未敘述上訴理
由者，應於上訴期間屆滿後20日內向本院補提理由書「切勿逕送
上級法院」。
                                    書記官  田世杰
中　　華　　民　　國  108     年    6     月    24    日
附錄本案論罪科刑法條全文：
修正前中華民國刑法第284條
（過失傷害罪）
因過失傷害人者，處6 月以下有期徒刑、拘役或5 百元以下罰金
，致重傷者，處1 年以下有期徒刑、拘役或5 百元以下罰金。
從事業務之人，因業務上之過失傷害人者，處1 年以下有期徒刑
、拘役或1 千元以下罰金，致重傷者，處3 年以下有期徒刑、拘
役或2 千元以下罰金。
中華民國刑法第185條之4
（肇事遺棄罪）
駕駛動力交通工具肇事，致人死傷而逃逸者，處1 年以上7 年以
下有期徒刑。